【裁判字號】    92,台上,403
【裁判日期】    920227
【裁判案由】    損害賠償
【裁判全文】
最高法院民事裁定                                九十二年度台上字第四○三號
    上  訴  人  辛 ○ ○
                戊 ○ ○
                子 ○ ○
                庚○○○
                己 ○ ○
                癸 ○ ○
                涂 志 鴻
                涂林淑絹
                寅 ○ ○
                甲 ○ ○兼.
                丙 ○ ○即.
                丁 ○ ○即.
                乙○○○兼李.
    共      同
    訴訟代理人  郭 明 仁律師
    被 上訴 人  丑 ○ ○
    訴訟代理人  林 世 祿律師
右當事人間請求損害賠償事件，上訴人對於中華民國九十一年五月二十八日台灣高等
法院台中分院判決（八十七年度訴字第七四號），提起上訴，本院裁定如左：
    主  文
上訴駁回。
上訴訴訟費用由上訴人連帶負擔。
    理  由
按對於第二審判決上訴，非以其違背法令為理由，不得為之。又提起上訴，上訴狀內
應記載上訴理由，表明原判決所違背之法令及具體內容，暨依訴訟資料合於該違背法
令之具體事實，民事訴訟法第四百六十七條、第四百七十條第二項定有明文。而依同
法第四百六十八條規定，判決不適用法規或適用不當者，為違背法令；依同法第四百
六十九條規定，判決有該條所列各款情形之一者，為當然違背法令。是當事人提起上
訴，如依民事訴訟法第四百六十八條規定，以第二審判決有不適用法規或適用法規不
當為理由時，其上訴狀或理由書應表明該判決所違背之法令條項，或有關判例、解釋
字號，或成文法以外之習慣或法理等及其具體內容，暨係依何訴訟資料合於該違背法
令之具體事實；如以民事訴訟法第四百六十九條所列各款情形為理由時，其上訴狀或
理由書應表明該判決有合於各該條款規定情形之具體內容，及係依何訴訟資料合於該
違背法令之具體事實。上訴狀或理由書如未依上述方法表明，或其所表明者顯與上開
法條規定不合時，即難認為已合法表明上訴理由，其上訴自非合法。本件上訴人對第
二審判決提起上訴，核其上訴理由略謂：原審認定上訴人等有共同侵權行為，與事實
不符，顯有不適用法則或適用法則不當之違誤云云。惟查上訴人所陳上述理由，無非
係就原審取捨證據、認定事實之職權行使所論斷：上訴人辛○○、涂志鴻、己○○、
甲○○、戊○○及原審共同被告李寰宇（下稱辛○○等六人）與綽號「阿豪」者共七
人，於民國八十四年九月六日凌晨一時許，在台中市○○路○段八七號五樓「儷都Ｋ
ＴＶ」五三○號房飲酒作樂，與在五一○號房之陳君福、吳雲龍等人發生爭執，互相
毆打。吳雲龍呼叫被上訴人之子黃子涵（六十五年十月七日生）等人前來支援，雙方
再度互毆。黃子涵遭辛○○等六人及「阿豪」毆打，受有嚴重頭部外傷併後顱窩硬腦
膜外出血、左枕葉腦出血及腦腫，呈重度昏迷狀態，經送醫急救後，延至同年十月二
十八日下午七時八分因中樞衰竭不治死亡，辛○○等六人自應負共同侵權行為之連帶
損害賠償責任。而辛○○、涂志鴻、甲○○、戊○○等四人於行為時均未滿二十歲，
屬限制行為能力人，應各與其法定代理人即上訴人子○○、庚○○○（辛○○部分）
，寅○○、涂壬○○（涂志鴻部分），李義信、乙○○○（甲○○部分），癸○○（
戊○○部分）負連帶損害賠償責任。又李義信於八十六年三月二十七日死亡，甲○○
、丁○○、丙○○及乙○○○為其繼承人，對於李義信應與甲○○連帶賠償部分，依
繼承之法律關係，應負連帶給付之責。茲被上訴人為被害人黃子涵之母，支出醫藥費
新台幣（下同）一百零八萬一千七百三十八元、喪葬費十一萬一千九百二十元，及所
受扶養費之損失二十七萬八千五百零一元、精神慰撫金一百萬元，合計二百四十七萬
二千一百五十九元本息，均得向上訴人及原審共同被告為請求。因上訴人係屬故意侵
權行為而負擔債務，故無過失相抵原則之適用。是被上訴人依侵權行為之法律關係，
請求辛○○等六人連帶賠償二百四十七萬二千一百五十九元本息，前開法定代理人各
與其行為時屬限制行為能力人連帶給付，即屬有理，應予准許等情，指摘為不當，並
就原審已論斷者，泛言未論斷或理由矛盾，而非表明該判決所違背之法令及其具體內
容，暨依訴訟資料合於該違背法令之具體事實，難認其已合法表明上訴理由。依首揭
說明，應認其上訴為不合法。又原審法院認定已故被告李義信及上訴人乙○○○均係
上訴人甲○○於八十四年九月六日行為時之法定代理人，被上訴人起訴後，李義信於
八十六年三月二十七日死亡，被上訴人聲明應由其繼承人即上訴人甲○○、丁○○、
丙○○及乙○○○承受訴訟，即無不合。縱原判決當事人欄中，於「乙○○○」之下
漏列「（即兼李義信之承受訴訟人）」，應屬另由原審法院裁定更正問題。併此指明
。
據上論結，本件上訴為不合法。依民事訴訟法第四百八十一條、第四百四十四條第一
項、第九十五條、第八十五條第二項，裁定如主文。
中      華      民      國    九十二    年      二      月    二十七    日
                              最高法院民事第七庭
                                  審判長法官  蘇  茂  秋
                                        法官  徐  璧  湖
                                        法官  朱  建  男
                                        法官  蘇  達  志
                                        法官  沈  方  維
      右正本證明與原本無異
                                              書  記  官
中      華      民      國    九十二    年      三      月     十一     日


司法院資訊處製作；財團法人民間司法改革基金會備份。
